【裁判字號】    88,上更(一),269
【裁判日期】    890125
【裁判案由】    毒品危害防制條例
【裁判全文】
臺灣高等法院臺中分院刑事判決            民國八十八年度上更(一)字第二六九號
    上  訴  人
    即  被  告  丙○○
    指定辯護人  本院公設辯護人  甲○○
右上訴人因毒品危害防制條例案件，不服台灣南投地方法院中華民國八十五年十二月
十日第一審判決（民國八十五年度訴字第二六六號，起訴案號：台灣南投地方法院檢
察署民國八十五年度偵字第一四九八、一五九七、一六六二號），提起上訴，經判決
後由最高法院第一次發回更審，本院判決如左：
    主      文
原判決關於非法販賣化學合成麻醉藥品及執行刑部分均撤銷。
丙○○連續非法販賣化學合成麻醉藥品，累犯，處有期徒刑陸年。
    事      實
一、丙○○綽號「牛郎」，曾因違反麻醉藥品管理條例案件，經台灣南投地方法院判
    處有期徒刑六月，如易科罰金以三百元折算一日，於民國（下同）八十四年十月
    十九日易科罰金執行完畢。竟基於意圖營利之概括犯意，於徒刑易科罰金執畢前
    ，自八十四年三月至四月間，以其所有之二二三一三一號電話為連絡工具，在其
    南投縣南投市○○里○○路八十四巷四十四號住處，以每小包新台幣（下同）一
    千元至二千元不等之代價，先後連續非法販賣化學合成麻醉藥品安非他命（下稱
    安非他命）予乙○○四次，又以上述電話及000－000000號行動電話及
    三三八六六五號電話秘書代號三○二為連絡工具，於八十四年三月至八十五年二
    月間，在其前揭前住處，以每小包一千元至二千元非法販賣安非他命予戊○○五
    次，供其二人非法吸用，而獲取不法利益。嗣先後於八十五年四月十六日及同年
    月二十三日戊○○、乙○○因非法吸用安非他命被警查獲供出安非他命之來源而
    查獲丙○○販賣安非他命之情。
二、案經南投縣警察局南投分局移送台灣南投地方法院檢察署檢察官偵查起訴。
    理      由
一、訊據上訴人即被告丙○○供承其綽號為「牛郎」，二二三一三一號電話係伊家電
    話，前揭行動電話係以前向人借用，三三八六六五號電話秘書代號三○二係由伊
    使用，但否認販賣安非他命犯行，辯稱：「伊與戊○○、乙○○都認識，伊被捉
    時戊○○說伊說他（賣安非他命）他才說伊（販賣安非他命）的，乙○○曾經同
    居過，被伊太太捉到，伊太太告他，伊後來要與他慢慢疏遠，他想陷害伊的，伊
    並沒有販賣安非他命給他們」，其於原審又辯稱，000－000000號行動
    電話係於八十四年八月間購買，三三八六五五號電話秘書代號三○二係同年十月
    間始租用，乙○○於八十四年五月之前不可能以該行動電話或電話秘書向伊購買
    安非他命云云。經查：
    (1)被告以其所有之二二三一三一號電話、000－000000號行動電話及三
      三八六六五號電話秘書代號三○二為連絡工具，在南投市○○路八十四巷四十
      四號其住所等地，以每小包一千元至二千元不等之代價，連續非法販賣安非他
      命五次予戊○○之事實，已迭據戊○○分別於警訊時及偵查中證述甚詳，其於
      警訊中並稱丙○○綽號「牛郎」，伊以前揭電話與丙○○連絡，丙○○即覆機
      約定送貨地點後交貨予伊，八十五年二月間伊從陳振鍾家打電話至丙○○家，
      約定馬上過去即和陳振鍾一起到丙○○宅，在他家購買二千元，也是一小包，
      「後來他可能有意追我，從農曆過年以後我向他要安非他命他都免費提供給我
      ，但都沒有收錢」，「據我所知，丙○○雖已有妻室，但仍與乙○○有同居關
      係，我曾多次與乙○○向丙○○調安非他命，丙○○都沒有收錢，記得有一次
      約於八十五年二月底，乙○○欲向丙○○調貨，但又怕撞見他太太，約我一同
      前往，我們一起坐宏全車行計程車至丙○○宅，乙○○未下車，我進入丙○○
      宅向丙○○拿一包安非他命交給乙○○。」等語（八十五年度偵字第一五一七
      號八十五年四月十六偵查筆錄、八十五年度偵字第一六六二號八十五年五月廿
      二日訊問筆錄、八十五年四月十六日警訊筆錄），另戊○○於原審審理中於八
      十五年七月九日訊問時雖稱其於八十四年向丙○○拿安非他命沒有付錢，都是
      免費提供，惟其亦稱八十三年有向丙○○購買安非他命，嗣於八十五年八月八
      日訊問時亦證稱其自八十四年三月起向丙○○買安非他命，總共五、六次，每
      次買一包等語（原審卷第三十三頁、第五十五頁正面）。
    (2)證人乙○○於警訊時供稱：「丙○○綽號「牛郎」，我從八十四年：：：即陸
      續向他買安非他命，：：：每次均打他家電話二二三一三一或：：：與他連絡
      ，他覆機後即約我至他家並交貨給我，每次購買一千至二千元不等，數量約為
      一小包約為警方今日查獲之數量。但從八十四年五月起我因與丙○○交往，丙○○即開始將安非他命免費提供我吸食，但我也很怕撞見他太太，所以要到他
      家拿安非他命時均約戊○○一起去，於八十五年二月底時我與戊○○一同坐宏
      全計程車行的車子至丙○○宅前，我：：：未下車，由戊○○進入向丙○○拿
      一小包安非他命後交給我，那次丙○○未向我收錢。」（八十五年偵字第一四
      九八號卷內附八十五年四月二十三日乙○○警訊筆錄），其於偵查、原審及本
      院審理中亦證稱於八十四年三月、八十四年三、四月間（偵查中稱八十四年五
      、六月間）向丙○○購買安非他命四、五次，每次一、二千元，八十四年五月
      起，與丙○○較熟（依乙○○警訊之陳述此時已與丙○○同居），故由陳某免
      費提供安非他命各等語（八十五年度偵字第一六六二號卷八十五年四月二十三
      日訊問筆錄、原審卷第三十三頁正反面、本院卷第三十八頁、三十九頁、四十
      頁正面）。
    (3)乙○○與丙○○於八十四年五月起同居及自二人同居後丙○○即免費提供安非
      他命予乙○○吸用。至於八十五年二月底乙○○邀同戊○○同往丙○○宅，由
      戊○○進入丙○○宅向丙○○免費索取安非他命之事實，已據乙○○、戊○○
      證述如前，核其二人所述情節相符。乙○○向丙○○販賣安非他命之次數因時
      間已久，次數又多，已據張女陳明，是其所述次數難免不一，本院認為應以最
      低之四次為可信。又其所述購買時間，因張女於八十四年五月間與被告同居後
      即由被告免費提供安非他命予乙○○吸用，是其購買時間應以張女於原審及本
      院所述同居前之八十四年三、四月間為正確。又被告雖稱其前揭行動電話及電
      話秘書代號分別於八十四年八月及同年十月始購用，惟乙○○於八十四年五月
      至八十五年二月同居期間仍繼續向被告免費取用安非他命己見前述，則在此期
      間仍可能使用前述行動電話及電話秘書代號與被告連絡拿取安非他命，乙○○
      於警訊稱使用前述電話與被告連絡向被告拿取安非他命，要屬免費拿取及購買
      之籠統說詞，況證人乙○○亦尚非不得以被告家中之電話連絡購買安非他命，
      被告上開辯解尚不足為其有利之認定。至乙○○於本院前審稱向被告拿安非他
      命未付錢一節係護之詞，不足採取。
    (4)證人戊○○與乙○○於警訊中所述其二人向被告購買安非他命之情形大致相符
      ，其二人皆稱與被告並無仇怨，所證堪以採信。戊○○於原審八十五年七月九
      日訊問時雖稱八十三年向被告買安非他命四次，八十四年是被告免費提供。惟
      其於警訊時已陳明八十四年四月以前向被告買很多次，至八十五年二月又買一
      次，八十五年農曆春節後因被告可能有意追求廖女，廖女向其拿取安非他命時
      被告才免費提供。而戊○○於其後原審八十五年八月八日作證時亦稱其於八十
      四年三月向被告買安非他命，足見戊○○向被告買安非他命之期間為八十四年
      三月至八十五年二月，被告免費提供安非他命與廖女係八十五年農曆春節之後
      。至戊○○於本院囑託台灣桃園地方法院訊問及本院前審作證時雖皆稱向被告
      拿安非他命未付價錢，是因警訊時警察說被告丙○○曾供出其曾向廖女買安非
      他命，伊一時生氣，為保護自己始供稱有向被告買安非他命云云。然查戊○○
      係於八十五年四月十六日被警查獲並當日製作筆錄，於警訊時被訊及有無販賣
      安非他命時，戊○○即答稱：「沒有」，警訊筆錄並無警察告知廖女關於丙○○已提出向廖女買安非他命之記載。且被告係於八十五年四月六日被警查獲，
      其於警訊時亦僅供稱伊有吸食安非他命，被查獲之安非他命係在南鄉保齡玲館
      打球時一不詳姓名之男子向其兜售而向其購買，並未言及向戊○○購買安非他
      命，此均有各該警訊筆錄可稽。戊○○於本院前審及本院囑託訊問時所為上開
      陳述要屬護被告之詞，不足採取。查安非他命價錢昂貴，而販賣安非他命罪
      刑甚重，被告多次販賣與乙○○、戊○○當不可無償供給，甘冒重刑而未從中
      得利，其有賺取差價營利至為明顯。
    綜上所述，被告右開販賣安非他命之事證明確，犯行足堪認定，所辯無非飾卸之
    詞，不足採信。
二、安非他命為麻醉藥品管理條例第二條第四款所規定之化學合成麻醉藥品，業經行
    政院衛生署七十九年十月九日衛署藥字第九○四一四二號公告，同年月十一日生
    效在案，依同條例第十三條規定，不得非法販賣，被告意圖營利非法販賣安非他
    命，核係犯修正前麻醉藥品管理條例第十三條之一第二項第一款之罪。其非法持
    有安非他命之低度行為，應為其非法販賣安非他命高度行為所吸收，不另論罪。
    又被告上開先後多次非法販賣安非他命之犯行，犯罪構成要件均相同，顯係分別
    基於概括犯意為之，為連續犯，應以一罪論，並依法加重其刑。被告曾因違反麻
    醉藥品管理條例案件，經台灣南投地方法院判處有期徒刑六月，如易科罰金以三
    百元折算一日，於八十四年十月十九日准易科罰金執行完畢，有台灣南投地方法
    院檢察署刑案資料查註紀錄表附卷可稽，本件被告非法販賣安非他命連續犯行屬
    裁判上一罪，迄八十五年二月犯行始告終了，係於前案執行完畢後五年內再犯有
    期徒刑以上之罪，為累犯，應依法遞加重其刑。又修正毒品危害防制條例已於八
    十七年五月二十日公布施行，被告犯罪時間在該條例修正施行之前，行為後法律
    有變更，比較新舊條例，應適用有利於被告之修正前麻醉藥品管理條例十三條之
    一第二項第一款之規定處罰。原審就被告販賣安非他命部分予以論科，固非無見
    ，惟原判決未及比較新舊條例之適用即有未洽。被告上訴否認犯罪，固無理由，
    但原判決關於此部分既有上述可議之處，自應由本院將原判決關於販賣化學合成
    麻醉藥品部分撤銷改判，其定執行刑部分併應撤銷。爰審酌上訴人即被告有違反
    麻醉藥品管理條例前科，不思戒除，復販賣安非他命牟利，戕害他人健康，犯罪
    後，又未能坦承犯行等一切情狀，量處如主文第二項所示之刑，示懲。
三、據上論斷，應依刑事訴訟法第三百六十九條第一項前段、第三百六十四條、第二
    百九十九條第一項前段、修正前麻醉藥品管理條例第十三條之一第二項第一款、
    刑法第十一條前段、第二條第一項但書、第五十六條、第四十七條，判決如主文
    。
本案經檢察官丁○○到庭執行職務。
中      華      民      國    八十九      年      一      月    二十五  日
                                  臺灣高等法院臺中分院刑事第一庭
                                        審判長法  官  陳  嘉  雄
                                              法  官  陳  登  源
                                              法  官  龔  永  昆
右正本證明與原本無異。
如不服本判決應於收受送達後十日內向本院提出上訴書狀，其未述上訴之理由者並
得於提起上訴後十日內向本院補提理由書（均須按他造當事人之人數附繕本）。
                                              書記官  陳  麗  玉
中      華      民      國    八十九      年      一      月    二十六  日
                                                                        Ａ


司法院資訊處製作；財團法人民間司法改革基金會備份。
